臺灣板橋地方法院刑事判決　　　　　　100年度簡上字第291號
上　訴　人　臺灣板橋地方法院檢察署檢察官
被　　　告　王嘉勇
上列上訴人因被告詐欺案件，不服本院簡易庭中華民國100 年1
月31日100 年度簡字第136 號第一審簡易判決（聲請簡易判決處
刑案號：99年度偵緝字第3095號、99年度偵緝字第3096號），提
起上訴，本院管轄之第二審合議庭判決如下：
    主  文
上訴駁回。
    事  實
一、王嘉勇明知將開立在金融機構之提款卡與密碼交付予他人，
    將可能幫助詐騙集團收取詐欺所得不法款項，仍基於幫助他
    人詐欺取財之不確定故意，於民國99年4 月21日中午12時許
    ，在臺北縣永和市○○路51號永豐商業銀行前，將其申設之
    永豐商業銀行中和分行帳號00000000000000號帳戶（下稱永
    豐銀行中和分行帳戶）、聯邦商業銀行雙和分行帳號000000
    000000號帳戶（下稱聯邦銀行雙和分行帳戶）之存摺、提款
    卡及密碼，交付予真實姓名、年籍不詳，自稱「林先生」之
    成年男子，而容任他人持有上開帳戶資料以遂行犯罪。上開
    真實姓名、年籍不詳之「林先生」所屬之犯罪集團成員於取
    得王嘉勇上開帳戶之存摺、提款卡及密碼後，乃基於意圖為
    自己不法所有之犯意，分別為下列犯行: （一）99年4 月21
    日下午5 時34分許撥打電話予李曉惠，佯稱係奇摩拍賣客服
    人員及新光商業銀行客服商務中心之「王主任」，以李曉惠
    先前在網路購物時系統有誤，須前往自動櫃員機重新操作確
    認，使李曉惠陷於錯誤，依指示轉帳新臺幣59, 000 元至王
    嘉勇上開聯邦銀行雙和分行帳戶內。（二）99年4 月21日下
    午6 時許撥打電話予謝雅雯，佯稱係奇摩拍賣及彰化商業銀
    行之客服人員，以謝雅雯先前在網路購物時系統誤設定為每
    月扣款，須前往自動櫃員機重新操作以取消扣款，使謝雅雯
    陷於錯誤，依指示轉帳99,000元至王嘉勇上開永豐銀行中和
    分行帳戶內。（三）99年4 月21日下午6 時許撥打電話予林
    媺函，佯稱係PG美人網站客服人員，以林媺函先前在網路購
    物時系統誤設定為每月扣款，須前往自動櫃員機重新操作以
    取消扣款，使林微函陷於錯誤，依指示轉帳11, 000 元至王
    嘉勇上開聯邦銀行雙和分行帳戶內。（四）99年4 月21日晚
    間9 時20分許撥打電話予朱偲韻，佯稱係網路賣家及銀行客
    服人員，以朱偲韻先前在網路購物時系統誤設定為重複扣款
    ，須前往自動櫃員機操作更正，使朱偲韻陷於錯誤，依指示
    轉帳8,023 元至王嘉勇上開聯邦商業銀行雙和分行帳戶內。
    嗣因李曉惠、謝雅雯、林媺函、朱偲韻發覺遭詐騙，報警處
    理，而循線查悉上情。
二、案經臺北縣政府警察局（現已改制為新北市政府警察局）永
    和分局、中和第一分局報告臺灣板橋地方法院檢察署檢察官
    偵查後聲請簡易判決處刑。
    理  由
一、按被告以外之人於審判外之言詞或書面陳述，除法律有規定
    者外，不得作為證據，刑事訴訟法第159 條第1 項固定有明
    文。惟被告以外之人於審判外之陳述，雖不符同法第159 條
    之1 至之4 之規定，而經當事人於審判程序同意作為證據，
    法院審酌該言詞陳述或書面陳述作成時之情況，認為適當者
    ，亦得為證據；當事人、代理人或辯護人於法院調查證據時
    ，知有第159 條第1 項不得為證據之情形，而未於言詞辯論
    終結前聲明異議者，視為有前項之同意，此亦據同法第159
    條之5 規定甚明。查本件被告、檢察官於本院準備程序中均
    未就證據能力提出爭執，且迄於言詞辯論終結前，亦未就本
    院所調查之證據主張有刑事訴訟法第159 條第1 項不得為證
    據之情形，應認均已同意得作為本案之證據。從而，下述證
    據資料縱有屬傳聞證據，且不符刑事訴訟法第159 條之1 至
    之4 之規定者，經本院審酌各該證據資料作成時之一切客觀
    情況，認無不適當之情事，均認有證據能力，合先敘明。
二、訊據被告對於提供上揭永豐銀行中和分行帳戶、聯邦銀行雙
    和分行帳戶幫助該自稱「林先生」之男子及其所屬詐欺集團
    成員共同犯詐欺取財罪之犯罪事實，供承不諱，核與證人謝
    雅雯、李曉惠、林媺函、朱偲韻於警詢中之證述情節相符，
    並有永豐銀行、聯邦銀行、臺灣中小企業銀行自動櫃員機交
    易紀錄單各1 份，永豐銀行帳號00000000000000號永豐銀行
    帳戶開戶申請書，聯邦商業銀行帳號000000000000號申請書
    暨開戶資料，交易明細列印資料各1 份附卷可稽，從而，本
    案事證明確，被告上揭幫助詐欺取財之犯行，洵堪認定，應
    予依法論科。
三、按刑法上之幫助犯，係對於犯罪與正犯有共同之認識，而以
    幫助之意思，對於正犯資以助力，而未參與實施犯罪之行為
    者而言（最高法院75年度台上字第1509號、84年度台上字第
    5998號、88年度台上字第1270號判決參照）；是以如未參與
    實施犯罪構成要件之行為，且係出於幫助之意思提供助力，
    即屬幫助犯，而非共同正犯。本案被告王嘉勇雖提供其所有
    銀行帳戶之提款卡及密碼，供詐騙集團成員作為詐欺取財匯
    款使用，惟被告單純提供帳戶供人使用之行為，並不等同於
    向被害人施以欺罔之詐術行為，且亦無證據證明被告有參與
    詐欺取財犯行之構成要件行為，被告上開所為，顯係對於詐
    欺集團成員遂行詐欺取財犯行，資以助力，自應論以幫助犯
    ，是核被告所為，係犯刑法第30條第1 項、第339 條第1項
    之幫助詐欺取財罪。又被告雖係交付上開永豐商業銀行中和
    分行、聯邦商業銀行雙和分行與真實年籍姓名不詳之詐欺集
    團成員，惟該交付行為係基於其單一決意下所為之一次交付
    行為，自應認僅屬一行為，是被告以一幫助行為，幫助正犯
    詐欺被害人4 人，而侵害數法益，係以一行為觸犯數罪名，
    應成立同種想像競合犯，而從一重之幫助詐欺取財罪處斷。
    被告係基於幫助之犯意，而並未實際參與詐欺犯行，所犯情
    節較正犯輕微，為幫助犯，依刑法第30條第2 項規定減輕其
    刑。
四、原審以被告犯罪事證明確，因而適用刑法第339 條第1 項、
    第30條第1 項前段、第2 項、第55條、第41條第1 項前段，
    刑法施行法第1 條之1 第1 項、第2 項前段規定，並審酌被
    告前有違反麻醉藥品管理條例、違反毒品危害防制條例、竊
    盜等前科，品行不佳，有臺灣高等法院被告前案紀錄表1 份
    在卷可考，復任意提供其金融機構帳戶供他人非法使用，致
    他人受有財產損害，並使檢警追緝困難，真正犯罪者逍遙法
    外，助長社會犯罪風氣，犯後否認犯行，惟念其未參與詐欺
    取財犯行，責難性較小，兼衡其智識程度、生活狀況、所提
    供帳戶之數量、被害人等所受損害金額等一切情狀，量處有
    期徒刑5 月，並諭知易科罰金之折算標準，經核原判決認事
    用法並無違誤，量刑亦屬允當。公訴人上訴意旨稱被告於案
    發後，迄今未賠償被害人，顯見其毫無悔意，原審量處被告
    有期徒刑5 月之刑，顯屬過輕等語。惟按關於刑之量定，係
    實體法上賦予法院得為自由裁量之事項，倘其量刑已以行為
    人之行為罪責為基礎，並斟酌刑法第57條各款所列情狀，在
    法定刑度內，酌量科刑，如無偏執一端，致明顯失出失入情
    形，上級審法院即不得單就量刑部分遽指為不當或違法。經
    核本件原審判決事實認定及法律適用，俱無不合；而關於被
    告科刑部分，業於理由內說明審酌事項包括被告素行、犯罪
    手段、被害人受損害金額及被告犯罪後之態度等一切情形，
    顯係以行為人之責任為基礎，具體審酌包含刑法第57條各款
    所列事項等一切情狀。原審本於上述情狀處以有期徒刑5 月
    ，其量刑尚無明顯失衡之處，本院認原審量刑應屬妥適，公
    訴人上訴執此指摘原審量刑過輕，為無理由，應予駁回。
據上論斷，應依刑事訴訟法第455 條之1 第1 項、第3 項、第36
8 條，判決如主文。
本案經檢察官陳宣每到庭執行職務。
中    華    民    國    100   年    7    月    7    日
                  刑事第四庭    審判長法  官  侯志融
                                      法  官  方鴻愷
                                      法  官  黃繼瑜
以上正本證明與原本無異。
不得上訴。
                                      書記官  謝雪紅
中    華    民    國   100    年    7     月    8     日
附錄本案論罪科刑法法條全文：
《刑法第30條》
幫助他人實行犯罪行為者，為幫助犯。雖他人不知幫助之情者，
亦同。
幫助犯之處罰，得按正犯之刑減輕之。
《刑法第339條》
意圖為自己或第三人不法之所有，以詐術使人將本人或第三人之
物交付者，處5 年以下有期徒刑、拘役或科或併科1 千元以下罰
金。
以前項方法得財產上不法之利益或使第三人得之者，亦同。
前二項之未遂犯罰之。